臺灣臺中地方法院民事判決　　　　　　　96年度訴字第1680號
原　　　告　博銘營造股份有限公司
法定代理人　戊○○
原　　　告　甲○○
上列二人共同
訴訟代理人　劉瑩玲律師
被　　　告　丁○○　住桃園縣桃.
本件被告因９６年度易緝字第１２７號詐欺案件，經原告提起損
害賠償之附帶民事訴訟，經刑事庭裁定移送前來（９６年度附民
緝字第４號），本院於民國９６年８月２１日言詞辯論終結，判
決如下：
    主    文
被告應給付原告新臺幣伍佰伍拾捌萬元，及自民國九十三年七月
十六日起至清償日止，按年利率百分之五計算之利息。
本判決於原告以新臺幣壹佰捌拾陸萬元為被告供擔保後得為假執
行；但於被告以新臺幣伍佰伍拾捌萬元為原告預供擔保後，得免
為假執行。
訴訟費用由被告負擔。
    事實及理由
壹、程序方面：
　　按訴狀送達後，原告不得將原訴變更或追加他訴。但擴張或
　  減縮應受判決事項之聲明者，不在此限，民事訴訟法第２５
    ５條第１項第３款定有明文。本件原告起訴原請求被告應給
    付原告新台幣（下同）５８０萬元，及自民國９０年１１月
    １日起至清償日止，按年息５％利算之利息，嗣變更其請求
    為被告應給付原告５５８萬元，及自起訴狀繕本送達翌日（
    即９３年７月１６日）起至清償日止，按年息５％計算之利
    息，僅屬減縮應受判決事項之聲明，自無不合，應予准許。
    又，被告經合法通知，未於最後言詞辯論期日到場，核無民
    事訴訟法第３８６條所列各款情形，爰依原告之聲請，由其
    一造辯論而為判決。
貳、實體摘要：
一、原告起訴主張：被告與訴外人丙○○、乙○○與己○○（均
    業經臺灣高等法院臺中分院刑事判決共同詐欺確定）共同基
    於意圖為自己不法所有，明知並無資力取得寬頻固網公司管
    線工程，卻藉由己○○、乙○○之介紹認識原告甲○○後，
    即向原告甲○○佯稱：有固定網路工程可予原告甲○○承攬
    ，並保證可取得路權，以利工程之簽約、執行及取得工程款
    云云，致原告甲○○陷於錯誤，偕同與其有工程合作關係之
    原告博銘營造股份有限公司（下稱博銘公司）負責人戊○○
    ，於９０年８月３１日，至臺南市議會對面之耕讀園茶藝館
    與丙○○洽談工程簽約事宜，旋丙○○即與原告博銘公司負
    責人戊○○簽訂臺南市台十七線高雄加工區地區寬頻固網公
    司管線工程之取得合作協議書，且由被告、己○○及乙○○
    ３人擔任該契約之見證人，而被告與丙○○為取信原告甲○○，遂由丙○○當場簽發發票日為９０年８月３１日、到期
    日為９０年１０月１５日、票面金額２００萬元之本票一張
    交付原告甲○○，原告甲○○不疑有他，乃於簽約後，即以
    原告博銘公司名義支付保證金２００萬元，並於９０年９月
    ３日，在華南商業銀行清水分行，將該筆款項匯至丙○○設
    於臺北國際商業銀行德惠分行第000000000000
    0號帳戶中；隨後，原告甲○○則在上揭茶藝館復與被告及
    丙○○談妥合約簽訂事宜，並由原告博銘公司負責人戊○○
    出面與被告簽訂臺南市台十七線高雄加工區地區寬頻固網公
    司管線工程之取得合作協議書，且由在場之介紹人己○○、
    乙○○二人為契約之見證人，以增強原告甲○○及戊○○簽
    約信心，而被告及丙○○為取信原告甲○○，當場由被告簽
    發發票日為９０年８月３１日、到期日為９０年１０月１５
    日、票面金額１２０萬元之本票一張交付原告甲○○，原告
    甲○○不疑有他，乃於簽約後即以原告博銘公司名義支付保
    證金１２０萬元，並於９０年９月３日，自華南商業銀行清
    水分行，將上揭款項匯至被告指定之王滿淇（不知情）設於
    大眾商業銀行西台南分行第000000000000號帳
    戶中。被告及丙○○、己○○、乙○○復於９０年１０月２
    ９日下午２時許，在臺中縣清水鎮○○路１７８之１００號
    １樓，向原告甲○○訛稱將安排其與力霸東森集團之董事長
    王又曾見面，保證可取得東森寬頻固網工程契約云云，致原
    告甲○○陷於錯誤，由原告甲○○以合夥人即原告博銘公司
    名義與丙○○簽訂臺中全縣東森寬頻固網地下管線工程之取
    得合作協議書，且由介紹人己○○及乙○○為見證人，而丙○○為取信原告甲○○，除當場簽發發票日為９０年１０月
    ２９日、到期日為９０年１１月２９日、票面金額２６０萬
    元之本票一張交付甲○○外，復簽發發票日、到期日均同前
    、票面金額７８萬元之本票一張交付原告甲○○，作為違約
    金之用，原告甲○○不疑有他，乃簽發以華南商業銀行清水
    分行為付款人、票載發票日９０年１０月３０日、票號ＤＣ
    0000000號、票面金額２６０萬元之支票乙紙予丙○○作為保證金，已由丙○○兌領。嗣前揭合作協議書之工程
    期限均已屆滿，但簽約之事仍音訊杳然，且被告與丙○○等
    人均避不見面，原告交付之保險金亦遭被告及丙○○等人朋
    分花用，原告乃知悉受騙，經原告提起刑事告訴，亦經刑事
    庭認定被告與丙○○等４人共同連續意圖為自己不法之所有
    ，以詐術使原告交付財物而判刑在案。又原告二人就系爭工
    程為合夥關係，為此，爰依侵權行為之法律關係，提起
    本件訴訟，請求被告給付原告５８０萬元及遲延利息。另被
    告與丙○○等人之詐騙行為係原告發生損害之共同原因，自
    應連帶負責，因丙○○已於９４年１１月１６日匯款１００
    萬元予原告甲○○，表明先清償違約金７８萬元，餘款２２
    萬元則清償本件系爭款項，是扣除後，被告尚應給付５５８
    萬元等語。並聲明：被告應給付原告５５８萬元，及自起訴
    狀繕本送達翌日起至清償日止，按年利率５％計算之利息。
二、被告未於最後言詞辯論期日到場，據其前到場所為之陳述略
    以：原告就本案雖受有５８０萬元之損害，然被告僅需負擔
    其中之１２０萬元等語。並聲明：請求駁回原告之訴及假執
    行之聲請；如受不利判決，願供擔保請准宣告免予假執行。
參、法院之判斷：
一、原告主張之事實，業據其提出合作協議書３份、本票５份、
    匯款回條聯２份、支票收訖簽回單１份、臺灣高等法院臺中
    分院９３年度上易字第１３０２號刑事判決、臺灣臺中地方
    法院檢察署９１年度偵字第１７５１７號訊問筆錄１份、本
    院９２年度易字第１６１９號審判筆錄２份、華南商業銀行
    出具之證明書１份、本院９４年度上字第３０５號民事判決
    １份、本院９３年度訴字第２３９４號民事判決暨確定證明
    書各１份（以上均為影本）等為證；又被告於本院審理時對
    原告主張之事實並不爭執，且於本院９６年度易緝字第１２
    ７號刑事案件審理時亦坦承不諱，而被告因共同連續意圖為
    自己不法之所有，以詐術使人將本人之物交付，業經本院以
    ９６年度易緝字第１２７號判處有期徒刑５月在案，復經本
    院調閱相關案卷核閱無誤，足認被告確有前述之詐欺事實，
    故原告主張被告與訴外人丙○○、乙○○、己○○向其詐取
    財物，致原告受有５８０萬元之損害，即屬有據。
二、被告雖辯稱原告固受有５８０萬元之損害，然被告僅需負擔
    其中之１２０萬元云云。惟按故意或過失不法侵害他人之權
    利者，負損害賠償責任。故意以背於善良風俗之方法，加損
    害於他人者亦同；數人共同不法侵害他人之權利者，連帶負
    損害賠償之責，民法第１８４條、第１８５條第１項前段定
    有明文。本件被告與訴外人丙○○、乙○○、己○○共同向
    原告詐取５８０萬元，致原告受有損害，被告與丙○○、乙○○、己○○自應連帶負起損害賠償之責。又按民法第２７
    ３條第１項規定，連帶債務之債權人，得對於債務人中之一
    人或數人或其全體，同時或先後請求全部或一部之給付。被
    告與丙○○、乙○○、己○○就系爭款項既應負連帶責任，
    揆諸前揭規定，原告自得向被告請求給付系爭款項，是被告
    辯僅需負擔１２０萬元云云，尚無足採。又因丙○○前已給
    付原告２２萬元以為清償本件系爭款項，是原告得向被告請
    求給付之款項減為５５８萬元（計算式：５８０萬－２２萬
    ＝５５８萬）。
三、從而，原告本於民法第１８４條侵權行為損害賠償請求權，
    請求被告給付原告５５８萬元，及自起訴狀繕本送達翌日即
    ９３年７月１６日起至清償日止，按年利率５％計算之利息
    ，為有理由，應予准許。兩造分別陳明願供擔保請准宣告假
    執行及免為假執行，經核並無不合，爰各酌定相當之擔保金
    額，併准許之。
肆、訴訟費用負擔及假執行之依據：民事訴訟法第７８條、第３
    ９０條第２項、第３９２條第２項。
中　　華　　民　　國　　96　　年　　9 　　月　　4 　　日
                  民事第二庭  法  官  許冰芬
正本係照原本作成。
如對本判決上訴，須於判決送達後20日內向本院提出上訴狀。
中　　華　　民　　國　　96　　年　　9 　　月　　4 　　日
                              書記官  陳其良
